最　高　行　政　法　院　判　決　　　　　　　　　九十一年度判字第二二五九號
　　上　訴　人　三立電視股份有限公司
　　代　表　人　甲○○
　　被 上訴 人　行政院新聞局
　　代　表　人　葉國興
右當事人間因廣播電視法事件，上訴人對於中華民國九十年十月十五日臺北高等行政
法院八十九年度訴字第一三○二號判決，提起上訴，本院判決如左：
　　主  文
上訴駁回。
上訴審訴訟費用由上訴人負擔。
　　理  由
一、本件上訴人在原審起訴意旨略以：緣上訴人經營之三立「SETN頻道」於八十八年
    十二月十三日十八時「巡弋新聞」（以下稱系爭節目），播出報導澳門特種行業
    之單元，並於是日十九時重複播出。被上訴人以前述節目之情節、畫面及其訪談
    中所呈現之價值觀，對社會善良風俗，兒童、少年身心發展均有不良影響，顯已
    違反衛星廣播電視法第十七條第二款及第三款之規定，遂依同法第三十六條第五
    款規定，處罰上訴人新臺幣（以下同）三十萬元，並請立即改正。上訴人不服，
    循序提起本件行政訴訟。上訴人主張其所製播之「澳門回歸系列報導」乃係新聞
    性節目，「新聞言論」與「一般言論」、「商業言論」均屬憲法保障「言論自由
    」之範疇，但位階不同，不應適用限制一般商業言論之製播規範，除非行政機關
    能證明該言論會對國家造成「立即而明顯之危險」，否則不得以任何行政規則、
    規範限制之。此原則之真正價值係予新聞製播者一個不受行政機關裁罰突襲之「
    表現自由」權利行使環境。依此原則檢驗上訴人之「澳門回歸系列報導」新聞性
    節目，係忠實呈現澳門回歸祖國前後之移民政策、人民生活等不同變化之新聞，
    絕無刻意取材，若有情色亦是澳門本身民風使然。本件不造成「立即而明顯之危
    險」，人民即有請求提供此訊息的「知的權利」。訴願決定及原處分均有違誤，
    請判決予以撤銷訴願決定及原處分等語。
二、被上訴人略以：按上訴人為衛星廣播電視事業，應遵守衛星廣播電視法等相關規
    定。系爭節目之情節、畫面及其訪談中所呈現之價值觀，對成長中兒童、少年身
    心發展均有不良影響，顯已違反衛星廣播電視法第十七條第二款及第三款之規定
    ，被上訴人依法核處，尚無違誤。新聞報導節目雖具有真實報導之特殊性，但製
    播時仍應遵守衛星廣播電視法相關法令規範；何況善盡社會道德責任為大眾傳播
    媒體應有義務，製播之新聞報導內容、畫面，自不得有影響兒童、少年身心健康
    及妨害善良風俗之虞。系爭節目經由傳播學者及法律、教育等專家組成之廣播電
    視評鑑委員會議決議，亦認為有違反衛星廣播電視法第十七條之規定，此有第二
    屆廣播電視評鑑委員會第七次會議紀錄附卷可稽。系爭節目以澳門特種行業情色
    風即為澳門民風，不論其報導是否失之偏頗，上訴人將限制未成年者進入之特種
    行業場所的表演片段，重複播送直入收視觀眾廳堂，以「知的權利」為名，行渲
    染情色謀提高收視率之實。是上訴人顯有明知應注意而蓄意不注意之過失，自應
    負責任等語，資為抗辯。
三、原審斟酌全辯論意旨及調查證據之結果，以：上訴人經營之三立「SETN頻道」於
    八十八年十二月十三日十八時播出及十九時重複播出系爭節目，報導澳門特種行
    業，節目之情節、畫面均在強調煽情，其中涉及性關係之情節，足以引起猥褻、
    色情之聯想，有違電視節目製播規範第四條、第八條後段規定，尚難以畫面已作
    特別處理而卸免其責。查新聞報導雖具有真實報導之特殊性，然製播其內容及畫
    面時，仍應善盡其大眾傳播媒體之社會道德責任，不得有影響兒童及少年身心健
    康及妨害公共秩序或善良風俗之虞。又新聞報導之內容及畫面應以「普遍級」為
    原則，縱使依電視節目製播規範第二十三條規定，因新聞內容需要而保留「不具
    色情意味之背面上半身裸露鏡頭」，亦不應刻意予以特寫或重複播出。系爭節目
    以澳門特種行業情色風即為澳門民風，上訴人將限制未成年者進入之特種行業場
    所賣春女、夜總會女郎等表演片段，分別於晚間六時、七時兒童及少年尚在活動
    中，全家均得共同觀看之時段，重複播送，實係以新聞自由之名，行脫法之實。
    從而上訴人主張人民有「知的權利」，身為大眾傳媒，亦有真實報導之義務，其
    忠實報導「澳門民風」，不造成「立即而明顯之危險」，實無非難餘地等語，不
    足採取。被上訴人以系爭節目內容所呈現之價值觀，對社會善良風俗，兒童、少
    年身心發展均有不良影響，顯已違反衛星廣播電視法第十七條第二款及第三款之
    規定，依職權按衛星廣播電視法第三十六條規定於法定裁量範圍內予以行政裁量
    ，裁處上訴人三十萬元之罰鍰，認事用法並無不合。訴願決定駁回其訴願，亦無
    不合，均應予維持，為其判斷基礎，據以駁回上訴人在原審之訴。
四、本院查：按衛星廣播電視事業及境外衛星廣播電視事業播送之節目內容，不得有
    下列情形之一︰一違反法律強制或禁止規定。二妨害兒童或少年身心健康。三妨
    害公共秩序或善良風俗。衛星廣播電視法第十七條定有明文。查系爭節目以澳門
    特種行業情色風即為澳門民風，上訴人將限制未成年者進入之特種行業場所賣春
    女、夜總會女郎等表演片段，分別於晚間六時、七時兒童及少年尚在活動中，全
    家均得共同觀看之時段，重複播送，已達妨害兒童或少年身心健康及妨害善良風
    俗之程度。原處分依據前引法律規定予以處罰，訴願決定及原判決加以維持，於
    法即無不合。原判決雖贅引已停止適用之電視節目製播規範第四條、第八條後段
    規定，該規定無非明示涉及色情之節目內容，製作節目者應避免，並非法律外另
    設處罰之規定，對判決結果自不生影響。上訴意旨以原判決適用法規不當云云，
    尚無可採。次查以廣播及電視方式表達言論之自由意見，為憲法第十一條所保障
    之範圍，惟廣播電視無遠弗屆，對於社會具有廣大而深遠之影響，故享有傳播之
    自由者，應基於自律觀念善盡其社會責任，不得有濫用自由之情事。其有藉傳播
    媒體妨害善良風俗、破壞社會安寧、危害國家利益或侵害他人權利等情形者，國
    家自得依法予以限制。司法院釋字第三六四號解釋闡釋甚詳。故原處分依據衛星
    廣播電視法第十七條規定予以處罰，原判決予以維持，與前述司法院解釋意旨無
    違。上訴意旨謂本件之處罰違背憲法保障言論自由之精神乙節，亦屬誤解而無可
    採。綜上；原審斟酌全辯論意旨及調查證據之結果，將原決定及原處分均予維持
    ，駁回上訴人之訴，核無違誤。上訴論旨，仍執前詞，指摘原判決違誤，求予廢
    棄，難認有理由，應予駁回。
據上論結，本件上訴為無理由，爰依行政訴訟法第二百五十五條第一項、第九十八條
第三項前段，判決如主文。
中　　華　　民　　國　　九十一　　　年　　　十二　　　月　　　十三　　　日
                    最 高 行 政 法 院  第 一 庭
                                審 判 長 法  官　　　黃　綠　星
                                         法  官      吳  錦  龍
                                         法  官　　　高  啟  燦
                                         法  官　　　黃　璽　君
                                         法  官　　　廖　宏　明
右  正  本  證  明  與  原  本  無  異
　　　　　　　　　　　　　　　　　　　　 法院書記官　彭　秀　玲
中　　華　　民　　國　　九十一　　　年　　　十二　　　月　　　十三　　　日
